【裁判字號】    97,重上,362
【裁判日期】    990206
【裁判案由】    分割共有物
【裁判全文】
臺灣高等法院民事判決                 97年度重上字第362號
上訴人即附  Ｃ○○
帶被上訴人
            辛○○
            庚○○
            壬○○
共      同
訴訟代理人  羅秉成律師
複代理人    黃振洋律師
            曾能煜律師
上  訴  人  癸○○
被上訴人即  丑○○
附帶上訴人
            丁○○
            戊○○
            卯○○○（即陳家清、徐陳銀妹、謝陳桂賢、陳秀
            Ｅ○
            辰○○
            己○○
            Ｄ○○
            地○○
            子○○
            Ｂ○○
            甲○○（即鄭武光之承當訴訟人）
            申○○○（即陳家森、陳家景之承當訴訟人）
            宙○○
            玄○○
            巳○○
            午○○
            Ａ○○
            未○○
            丙○○
            Ｆ○○（即陳家鍵之承受訴訟人）
            亥○○(即陳國相之承受訴訟人)
            宇○○(即陳國相之承受訴訟人)
            乙○○
            天○○
            黃○○
            戌○○
            酉○○
            寅○○
共      同
訴訟代理人  郭啟榮律師
上列當事人間分割共有物事件，上訴人對於中華民國97年3月7日
臺灣新竹地方法院96年度重訴字第39號第一審判決提起上訴，本
院於99年1月20日言詞辯論終結，判決如下：
    主  文
原判決關於(一)命分割共有物、(二)命上訴人辛○○、庚○○、壬○
○拆屋及其假執行宣告、(三)駁回被上訴人後開第4項之訴、(四)暨
該訴訟費用部分均廢棄。
上訴人辛○○、庚○○、壬○○、癸○○及被上訴人共有坐落新
竹市○○段七五四、七五四之一、七五四之二、七五四之三地號
土地應予合併分割，分割方法如附圖所示：標示甲部分面積二０
０點八二平方公尺由上訴人辛○○、庚○○、壬○○取得，並按
附表一所示應有部分保持共有；標示乙部分面積五０三點二一平
方公尺由上訴人癸○○取得；標示丙部分面積一五七四點四六平
方公尺由被上訴人取得，並按附表二所示應有部分保持共有。
前開(二)廢棄部分，被上訴人在第一審之訴及假執行之聲請均駁回
。
上訴人Ｃ○○應與上訴人辛○○、庚○○、壬○○拆除坐落新竹
市○○段七五四、七五四之一地號土地上如附圖所示C6部分面積
十八點一一平方公尺、C7部分面積10.45平方公尺之房屋。
上訴人其餘上訴駁回。
被上訴人其餘附帶上訴駁回。
廢棄改判部分第一、二審訴訟費用由上訴人辛○○、庚○○、壬
○○連帶負擔百分之九，上訴人Ｃ○○負擔百分之一，上訴人癸
○○負擔百分之二十二，餘由被上訴人負擔。駁回上訴部分第二
審訴訟費用由上訴人Ｃ○○負擔。駁回附帶上訴部分第二審訴訟
費用由被上訴人負擔。
本判決第四項，於被上訴人以新台幣拾捌萬零捌佰捌拾元供擔保
後，得假執行。但上訴人Ｃ○○以新台幣伍拾肆萬貳仟陸佰肆拾
元供預供擔保，得免為假執行。
原判決命上訴人Ｃ○○拆屋部分，上訴人Ｃ○○以新台幣陸佰壹
拾貳萬元預供擔保後，得免為假執行。
    事實及理由
壹、程序方面：
一、按分割共有物事件，為固有必要共同訴訟，其訴訟標的對於
    各土地共有人必須合一確定。本件原審判決後雖僅由上訴人
    Ｃ○○、辛○○、庚○○、壬○○就分割共同物部分提起上
    訴，惟依民事訴訟法第56條第1項第1款規定，其上訴效力及
    於同造當事人之癸○○，合先敘明。
二、按當事人死亡者，訴訟程序在有繼承人、遺產管理人或其他
    依法令應續行訴訟之人承受其訴訟以前當然停止；依前開規
    定所定之承受訴訟人，於得為承受時，應即為承受之聲明；
    當事人不聲明承受訴訟時，法院亦得依職權，以裁定命其續
    行訴訟，民事訴訟法第168條、第175條第1項及第178條分別
    定有明文。原審共同原告陳國相於民國95年11月13日死亡，
    其就新竹市○○段754、754-1、754-2、754-3地號土地應有
    部分各10479/282240，已由其繼承人亥○○、宇○○、陳家
    清各繼承1/3，並已分割繼承登記。陳家清隨將其繼承前開4
    筆土地之應有部分各3493/282240出售予卯○○○（此部分
    另見後述），有戶籍謄本及土地登記謄本可稽（見本院卷一
    第158至162頁）。亥○○、宇○○於97年9月1日（見本院卷
    一第157頁）具狀聲明承受訴訟，應予准許。
三、按訴訟繫屬中為訴訟標的之法律關係，雖移轉於第三人，於
    訴訟無影響。但第三人如經兩造同意，得聲請代當事人承當
    訴訟。民事訴訟法第254條第1項定有明文。查：
(一)陳家清已將其繼承前開4筆土地應有部分各3493/282240移轉登
  記予卯○○○，卯○○○於99年1月14日具狀聲請承當訴訟，
  業經兩造同意。
(二)原審共同原告陳鴻良於92年8月20日死亡，其就系爭754、754-
  1、754-2、754-3地號土地應有部分各10479/0000000，已由其
  繼承人謝陳桂賢、徐陳銀珠、陳秀琴、陳松、陳雪共同辦理繼
  承分割登記，有戶籍謄本及土地登記謄本可稽（見原審卷二第
  78、79至83、38、39、44、45、47、48、55、56、63、64、69
  頁）。嗣渠等將上開土地應有部分出售予卯○○○並辦理所有
  權移轉登記。卯○○○於99年1月14日具狀聲請承當訴訟，業
  經兩造同意。
(三)原審共同原告鄭武光就其新竹市○○段754-1、754-2、754-3
  地號土地應有部分各51000/846720，於93年3月4日移轉登記予
  被上訴人甲○○，有土地登記謄本可稽（見原審卷一第28、38
  、48、218、219、220頁），甲○○於99年1月14日具狀聲請承
  當訴訟，業經兩造同意。
(四)原審共同原告陳家森、陳家景就系爭754-1、754-2、754-3地
  號土地應有部分各20958/564480，於93年3月26日移轉登記予
  申○○○，有土地登記謄本可稽（見原審卷一第31、41、51、
  222至224頁），申○○○於99年1月14日具狀聲明承當受訴訟
  ，業經兩造同意。
四、上訴人癸○○未於言詞辯論期日到場，核無民事訴訟法第
    386條所列各款情形，依被上訴人聲請，由其一造辯論而為
    判決。
五、按於第二審為訴之變更或追加，非經他造同意，不得為之。
    但請求之基礎事實同一者，不在此限。民事訴訟法第446條
    第1項、第255條第1項第2款定有明文。被上訴人於原審主張
    上訴人Ｃ○○、辛○○、庚○○、壬○○之被繼承人張光輝
    生前與部分被上訴人簽訂協議書，同意拆除系爭土地上其原
    有房屋，爰依協議書契約法律關係訴請上訴人拆除其所有地
    上建物。嗣於本院追加主張上訴人所有房屋於系爭土地上並
    無合法占有權源，伊等自得依民法第767條規定請求上訴人
    拆除房屋，核其先後主張之基礎事實同一，所為訴之追加，
    應予准許。
貳：實體方面：
一、被上訴人主張伊等與上訴人辛○○、庚○○、壬○○、癸○
    ○共有坐落新竹市○○段第754、754-1、754-2、754-3地號
    土地，其應有部分如附表一、二所示。因兩造無法達成協議
    分割，爰依民法第823條第1項規定請求裁判分割。又上訴人
    Ｃ○○、辛○○、庚○○、壬○○之被繼承人張光輝於生前
    偕癸○○於81年6月18日與部分被上訴人簽訂協議書，約明
    乙方（即張光輝及癸○○）同意拆除原有地上房屋，甲方
    （即部分被上訴人）則同意為乙方鑽一口深水井，地點由乙
    方指定。乙方張光輝分割應得之土地，應併鄰於其所有之
    753地號土地。乙方原有之電力，由甲方負責遷入乙方之
    新建房舍內。原排水溝改道，其費用由甲方負擔。甲方
    補償乙方地上房屋新台幣（下同）96萬元。詎簽約之被上訴
    人已依約補償張光輝及癸○○，然其餘鑽深水井一口、將電
    力遷入上訴人新建房舍、排水溝改道之費用等均有待上訴人
    之協同行為，惟被上訴人於91年2月5日委請律師發函催告，
    均未獲置理，爰依協議書契約法律關係訴請上訴人拆除754
    、754-1地號上如附圖所示C2、C3、C4、C5、C6、C7之地上
    建物。
    原審判決：(一)上訴人壬○○、庚○○、辛○○、癸○○與被
    上訴人共有系爭754、754-1、754-2、754-3地號土地應予合
    併分割，分割方法如下：(1)如原判決附圖壹案標示丙部分，
    面積1574.46平方公尺土地，由陳國相等33人取得，按原判
    決附表一所示之應有部分比例保持共有。(2)如原判決附圖壹
    案標示乙部分，面積503.21平方公尺土地，由上訴人癸○○
    取得。(3)如原判決附圖壹案標示甲部分，面積200.82平方公
    尺土地，由上訴人辛○○、庚○○、壬○○取得，按原判決
    附表二所示應有部分比例保持共有。(二)上訴人Ｃ○○、辛○
    ○、庚○○、壬○○應將坐落系爭754地號土地上，如原判
    決附圖壹案所示C2、C3、C4、C5之地上物拆除。(三)駁回被上
    訴人其餘之訴。
    被上訴人就其C6、C7敗訴部分提起附帶上訴，並追加主張依
    民法第767條規定請求上訴人Ｃ○○等4人拆除C2至C7房屋。
    其附帶上訴聲明：(1)原判決關於駁回被上訴人後開之訴及假
    執行聲請部分廢棄。(2)上訴人Ｃ○○、辛○○、庚○○、壬
    ○○應將坐落系爭754、754-1地號土地上如附圖C6、C7所示
    面積各為18.11平方公尺、10.45平方公尺之鐵皮屋拆除。(3)
    願供擔保請准宣告假執行。
    被上訴人就上訴人上訴之答辯聲明：上訴駁回。
二、上訴人Ｃ○○、辛○○、庚○○、壬○○則以：系爭4筆土
    地不宜分割，且伊等之被繼承人與被上訴人間於81年6月18
    日曾訂有分割協議，被上訴人僅能依協議書請求履行登記，
    不能請求分割共有物之判決。伊等現不主張原判決附圖貳案
    所示之分割方案，亦不要分得754-1地號土地，僅單純主張
    不分割，希望維持現狀。又前開協議書未經系爭4筆土地全
    體共有人簽名確認同意，難認已生相當於分管契約之效力。
    而C2至C5之三合院為張光輝之母張陳米所興建，其死亡後，
    由子女張光輝、癸○○、張冬雀、張冬敏、張冬密共同繼承
    三合院之所有權。被上訴人訴請伊等4人拆除C2至C5之三合
    院，尚非適法等語，資為抗辯。
    其上訴聲明：(1)原判決不利於上訴人部分廢棄。(2)前開廢棄
    部分，被上訴人在第一審之訴及假執行聲請均駁回。(3)如受
    不利判決，願供擔保請准宣告免為假執行。
    就被上訴人附帶上訴之答辯聲明：(1)附帶上訴駁回。(2)如受
    不利判決，願供擔保請准宣告假執行。
三、上訴人癸○○未於言詞辯論期日到場，亦未提出書狀作何聲
    明或陳述，惟其於原審表示同意合併分割，並同意被上訴人
    之分割方案。
四、查坐落新竹市○○段754、754-1、754-2、754-3地號土地為
    上訴人辛○○、庚○○、壬○○、癸○○與被上訴人共有，
    其應有部分詳如附表一、二所示。系爭754、754-1地號土地
    上蓋有如附圖所示編號C2（面積69.44平方公尺）、C3（面
    積48.70平方公尺）、C4（面積215.50平方公尺）、C5（面
    積26.53平方公尺）、C6（18.11平方公尺）之建物。此為兩
    造所不爭執，並經原審履勘現場及囑託新竹市地政事務所派
    員測量無訛，有土地登記謄本、勘驗筆錄及複丈成果圖、現
    場照片可稽（見本院卷三第35至37、120至151頁、原審卷一
    第174、175、192至194頁、卷二第150、151頁）。
五、按各共有人，除法令另有規定外，得隨時請求分割共有物。
    但因物之使用目的不能分割或契約訂有不分割之期限者，不
    在此限。民法第823條第1項定有明文。查系爭754、754-1、
    754-2、754-3地號土地為上訴人Ｃ○○、辛○○、庚○○、
    壬○○、癸○○與被上訴人共有。上訴人Ｃ○○、辛○○、
    庚○○、壬○○之被繼承人張光輝與上訴人癸○○於81年6
    月18日曾與部分被上訴人簽訂協議書，就系爭土地為分割、
    地上物拆除、鑽探深水井及排水溝改道等事項為協議（見原
    審卷一第65至68頁），此為兩造所不爭執。惟該協議就分割
    部分僅載明張光輝分得之土地應併鄰同段753地號土地，並
    未就其餘共有人之分割方式為約定，且該協議書之簽署人並
    未包含當時之全體共有人（如陳林廖阿玉、黃林素美、林素
    釵、林素秋、陳家昌、陳家進、陳家棟、鍾陳次妹、陳金蘭
    等人），此觀卷附土地登記謄本甚明（見本院卷二第7至78
    頁），尚難認係有效之分割協議。而被上訴人及原審共同原
    告中僅有寅○○、黃○○、徐陳銀妹、陳國欽、陳國相等人
    簽名於上，該協議效力自無從及於其他未簽署協議之被上訴
    人。上訴人Ｃ○○、辛○○、庚○○、壬○○四人執此辯稱
    被上訴人僅能請求履行協議，而不得請求分割云云，容屬誤
    會。此外，系爭4筆土地並無因使用目的不能分割或共有人
    間訂有不分割協議之情形，被上訴人請求分割，自屬有據。
六、次按共有物之分割，依共有人協議之方法行之。分割之方法
    不能協議決定，或於協議決定後因消滅時效完成經共有人拒
    絕履行者，法院得因任何共有人之請求，命為下列之分配：
    一、以原物分配於各共有人。但各共有人均受原物之分配顯
    有困難者，得將原物分配於部分共有人。二、原物分配顯有
    困難時，得變賣共有物，以價金分配於各共有人；或以原物
    之一部分分配於各共有人，他部分變賣，以價金分配於各共
    有人。以原物為分配時，如共有人中有未受分配，或不能按
    其應有部分受分配者，得以金錢補償之。以原物為分配時，
    因共有人之利益或其他必要情形，得就共有物之一部分仍維
    持共有。共有人部分相同之相鄰數不動產，各該不動產均具
    應有部分之共有人，經各不動產應有部分過半數共有人之同
    意，得適用前項規定，請求合併分割。民法第824條第1項、
    第2項、第3項、第4項、第5項本文分別著有規定。查系爭
    754、754-1、754-2、754-3地號土地相鄰，被上訴人29人均
    請求合併分割，上訴人癸○○於原審亦表示同意合併分割（
    見原審卷一第154頁），其人數及應有部分均已過半數，是
    系爭4筆土地應予合併分割。
七、查系爭土地屬都市計劃內住宅區，有新竹市政府函1紙在卷
    可稽（見原審卷一第64頁），目前已劃入「關埔自辦市地重
    劃」範圍內土地並公告確定。又系爭754地號土地上有老舊
    紅瓦磚造三合院（門牌號碼新竹市○○路○段268巷101號）
    ，面積215.50平方公尺（即附圖C4），三合院右邊搭有石棉
    瓦棚一間供堆置雜物，面積26.53平方公尺（即附圖C5），
    三合院左後鄰接鐵皮磚造、鐵皮加強磚造暨石棉瓦造老舊屋
    各一間供放置稻穀，面積各為48.70平方公尺（即附圖C3）
    、156.34平方公尺（即附圖C2，惟該屋尚有部分位於附圖所
    示B2部位，故C2部分面積為69.44平方公尺），另三合院及
    石棉瓦棚右方尚有搭建鐵皮屋，占用754地號18.11平方公尺
    （即附圖C6）、754-1地號10.45平方公尺（即附圖C7）及同
    段767、769地號部分土地，而前開地上物均為上訴人Ｃ○○
    、辛○○、庚○○、壬○○等人共有（理由詳見後述）。另
    系爭754、754-2、754-3地號土地上方接臨15米寬計劃道路
    。有勘驗筆錄、現場照片及土地複丈成果圖在卷可憑（見原
    審卷一第174、175、179、192至194頁）。又上訴人Ｃ○○
    、辛○○、庚○○、壬○○之被繼承人張光輝於81年6月間
    與被上訴人寅○○等人簽訂協議書，同意分得土地應併鄰
    753地號土地，允諾拆除754地號（嗣分割增754-1、754-2、
    754-3）土地上之原有房屋，並先後向被上訴人寅○○等人
    收取地上物補償金96萬元（此部分因與癸○○按土地應有部
    分分攤，故張光輝實拿68萬7000元）及100萬元，有上訴人
    所不爭執之協議書及收據在卷可稽（見原審卷一第65至69、
    163頁），並據證人即代書張蓮蕉於原審結證綦詳（見原審
    卷一第160頁）。本院審酌前開地上物搭建材質為磚造、鐵
    皮及石棉瓦，歷經數十年，狀況已屬老舊，且張光輝生前已
    向被上訴人等收取前開地上物之拆除補償金，而被上訴人表
    示願就分得部分保持共有，上訴人Ｃ○○、辛○○、庚○○
    、壬○○於原審所提之分割方案亦表明4人保持共有，被上
    訴人與上訴人癸○○均同意依附圖所示方式分割系爭4筆土
    地（見原審卷一第154頁、卷二第14頁），依此方案分割，
    上訴人辛○○、庚○○、壬○○分得A1、A2部分土地與渠等
    所有之同段753地號土地毗鄰，可合併整體使用，與渠等被
    繼承人張光輝生前所簽協議書意旨相符。另上訴人Ｃ○○4
    人、上訴人癸○○、被上訴人分得之部分均各自成立一完整
    區塊，可按其應有部分比例鄰接上方15米寬計劃道路為出入
    ，獨立規劃使用，是本院認附圖所示之分割方法，足以兼顧
    全體共有人之利益、發揮土地整體利用價值，應作為本件之
    分割方案，且被上訴人及上訴人Ｃ○○4人就分得部分應按
    附表一、二所示應有部分比例保持共有。
八、至上訴人Ｃ○○、辛○○、庚○○、壬○○於原審雖以渠等
    於原判決附圖貳案A3、A4部分土地建有上開鐵皮屋，而主張
    應依原判決附圖貳案所示方式分割，即將754地號上如附圖
    貳案A4部分及754-1地號即A4部分歸渠所有云云。惟查，前
    揭鐵皮屋除坐落於附圖貳案A3、A4部分土地外，尚占用同段
    769地號、767地號部分土地，有複丈成果圖及現場照片在卷
    可按（見原審卷一第179、193頁），而前揭769地號土地屬
    國有，767地號土地亦非上訴人Ｃ○○、辛○○、庚○○、
    壬○○4人單獨所有，有土地登記謄本在卷足佐（見原審卷
    一第250、251頁）。上訴人Ｃ○○4人復未舉證證明前揭鐵
    皮屋係合法占用他人土地建築之合法建物。再者，原判決附
    圖貳案A3、A4部分土地合計面積為28.56平方公尺，其四周
    並無可通之道路，若將此部分與被上訴人所分得之同段754
    地號土地割離，顯然難以充分發揮土地之最大經濟效用，亦
    與共有物分割之宗旨相悖，更滋生日後該土地通行權之爭執
    。又依上訴人Ｃ○○4人應有部分計算，渠等所能分得之土
    地面積計為200.82平方公尺，如依原判決附圖貳案將A3、A4
    鐵皮屋另行劃分予上訴人Ｃ○○4人，則渠4人所分配之二塊
    土地將分別坐落於東、西兩側，無法整體利用，且A3、A4面
    積僅有28.56平方公尺，日後甚難作獨立之使用，且上訴人
    Ｃ○○4人於本院亦已表明不再主張採用原判決附圖貳案之
    分割方法（見本院卷三第70頁）。故應將之合併如附圖所示
    A1、A2部分，上訴人Ｃ○○4人可保有分得土地使用之完整
    性。是本件分割方案仍以採用附圖所示分割方法為適當。
九、被上訴人主張附圖所示C2至C7之房屋均為上訴人Ｃ○○、辛
    ○○、庚○○、壬○○共有，因屬無權占有，爰依民法第
    767條規定訴請渠4人拆除前開房屋等語。上訴人Ｃ○○4人
    則辯稱C2至C5之三合院為張陳米所興建，其死亡後，由子女
    張光輝、癸○○、張冬雀、張冬敏、張冬密共同繼承三合院
    之所有權云云。然此據被上訴人堅決否認。上訴人Ｃ○○等
    人復自承無法提出任何稽證以資證明（見本院卷三第50、55
    頁）。查系爭C2至C7房屋於上訴人Ｃ○○4人之被繼承人張
    光輝81年6月簽訂協議書前即已存在，為兩造所不爭執（見
    本院卷三第27頁），而承前述，張光輝簽訂協議書時，即允
    諾拆除系爭C2至C7房屋，並收取拆遷補償費，足證C2至C7房
    屋為張光輝所有。參以上訴人於原審從未否認系爭房屋為其
    所有，並於原審履勘現場時陳稱三合院部分目前由其姐張彩
    霞居住使用，鐵皮屋及石棉瓦棚則分別供上訴人辛○○兄弟
    三人放置稻穀及雜物（見原審卷一第175頁），核與證人張
    彩霞於原審所述相符（見原審卷二第260、261頁）。上訴人
    Ｃ○○4人復自承無法聯絡張冬敏等人，顯見系爭房屋數十
    年來均由張光輝及其子女居住使用，未見張冬敏等人有何異
    議，益證系爭房屋確為張光輝單獨所有。而張光輝於86年6
    月21日死亡後，其女張彩霞、張彩雲已拋棄繼承，故張光輝
    之繼承人為上訴人即配偶Ｃ○○、兒子即辛○○、庚○○、
    壬○○等4人，有臺灣新竹地方法院86年度繼字第290號民事
    庭通知、戶籍登記簿謄本可稽（見原審卷一第147頁、本院
    卷一第142至144頁）。是系爭C2至C7房屋於張光輝死亡後，
    應由上訴人Ｃ○○、辛○○、庚○○、壬○○繼承而公同共
    有。
十、次按共有物之分割，經分割形成判決確定者，即生共有關係
    終止及各自取得分得部分所有權之效力。共有人對於他共有
    人分得之部分，既喪失共有權利，則其占有，除另有約定外
    ，即難謂有何法律上之原因（最高法院51年台上字第2641號
    判例參照）。又關於分割共有物之裁判，執行法院得將各共
    有人分得部分點交之，強制執行法第131條第1項定有明文。
    又執行名義命債務人返還土地，雖未命其拆卸土地上之房屋
    ，惟由強制執行法第125條所準用之第100條法意推之，該執
    行名義當然含有使債務人拆卸房屋之效力（司法院院解字第
    3583號解釋、最高法院44年台抗字第6號判例參照），故分
    割共有物之判決，兼有形成判決及給付判決之性質。共有物
    分割之確定判決，雖未為交付管業或互為交付之宣示，然應
    交付土地上有建築物時，依上開說明，執行法院仍得按共有
    人分得部分，逕行拆屋交地，如分得該特定土地之共有人訴
    請他名共有人拆除該建物，即欠缺權利保護要件，不應准許
    。司法院（74）廳民一字第869號、（75）廳民一字第1139
    號函亦同此見解，可資參酌。查系爭C2至C7房屋係坐落於被
    上訴人所分得之土地上，此觀卷附複丈成果圖甚明（見原審
    卷第150頁）。上訴人Ｃ○○4人迄未能提出系爭房屋之合法
    占有權源，則被上訴人主張渠等4人所有系爭C2至C7房屋無
    權占有其分得土地，堪予信實。惟上訴人辛○○、庚○○、
    壬○○同屬系爭土地共有人，揆諸前揭說明，被上訴人依
    本件分割共有物判決，即得拆除系爭C2至C7房屋，其再訴請
    上訴人辛○○、庚○○、壬○○拆除系爭C2至C7房屋，核無
    保護必要。至被上訴人依民法第767條規定訴請上訴人Ｃ○
    ○拆屋，於法有據，應予准許。
十一  綜上，被上訴人請求分割系爭754、754-1、754-2、754-3地
    號土地，洵屬有據，爰予分割如附圖所示，被上訴人及上訴
    人Ｃ○○、辛○○、庚○○、壬○○應各依附表一、二所示
    應有部分比例就分得部分保持共有。原審判決第1項主文諭
    知系爭4筆土地為兩造共有，顯將上訴人Ｃ○○誤認為土地
    共有人，且就被上訴人及上訴人Ｃ○○等4人保持共有之應
    有部分比例計算亦有錯誤，爰予廢棄如主文第2項所示。至
    被上訴人依民法第767條規定訴請上訴人Ｃ○○4人拆除C2至
    C7房屋，於上訴人Ｃ○○部分洵屬有據，應予准許；上訴人
    辛○○、庚○○、壬○○部分則無保護必要，應予駁回。原
    審判命上訴人Ｃ○○、辛○○、庚○○、壬○○拆除C2至C5
    房屋並為假執行之宣告，於Ｃ○○部分理由雖有不同，結論
    則無二致，Ｃ○○上訴意旨指摘原判決此部分不當，為無理
    由，應予駁回；至辛○○、庚○○、壬○○部分則有未洽，
    上訴人上訴雖未指摘及此，惟原判決此部分既有不當，仍應
    由本院予以廢棄，並改判如主文第3項所示。至原審判決駁
    回被上訴人請求拆除C6、C7房屋部分，於上訴人辛○○、庚
    ○○、壬○○部分理由雖屬相異，結論則無不同，被上訴人
    附帶上訴指摘原判決此部分不當，求予廢棄，為無理由。至
    上訴人Ｃ○○部分，被上訴人附帶上訴指摘原判決此部分不
    當，求予廢棄，為有理由，爰予廢棄改判如主文第4項所示
    。另上訴人Ｃ○○及被上訴人就C6、C7拆屋部分均陳明願供
    擔保請為准、免假執行之宣告，上訴人Ｃ○○併就C2至C5部
    分陳明願供擔保請准為免假執行之宣告，爰各酌定相當擔保
    金額准許之。
十二  本件事證已臻明確，兩造另依協議書契約關係所為之拆屋主
    張及抗辯，核與判決結果無涉，不另論述。
十三  據上論結，本件上訴及附帶上訴均為一部有理由、一部無理
    由，依民事訴訟法第450條、第449條第1項、第2項、第79條
    、第80條之1、第85條第2項，判決如主文。
中    華    民    國    99    年    2     月    6     日
                    民事第一庭
                        審判長法  官  張耀彩
                              法  官  林金吾
                              法  官  盧彥如
正本係照原本作成。
如不服本判決，應於收受送達後20日內向本院提出上訴書狀，其
未表明上訴理由者，應於提出上訴後20日內向本院補提理由書狀
（均須按他造當事人之人數附繕本）上訴時應提出委任律師或具
有律師資格之人之委任狀；委任有律師資格者，另應附具律師資
格證書及釋明委任人與受任人有民事訴訟法第466條之1第1項但
書或第2項（詳附註）所定關係之釋明文書影本。
中    華    民    國    99    年    2     月    6     日
                              書記官  鄭兆璋
附註：
民事訴訟法第466條之1（第1項、第2項）：
對於第二審判決上訴，上訴人應委任律師為訴訟代理人。但上訴
人或其他法定代理人具有律師資格者，不在此限。
上訴人之配偶、三親等內之血親、二親等內之姻親，或上訴人為
法人、中央或地方機關時，其所屬專任人員具有律師資格並經法
院認為適當者，亦得為第三審訴訟代理人。

司法院資訊處製作；財團法人民間司法改革基金會備份。
